臺灣桃園地方法院交通事件裁定　　　　100年度交聲字第397號
原處分機關　交通部公路總局新竹區監理所中壢監理站
異　議　人
即受處分人　張藝瀧原名張啟.
上列異議人即受處分人因違反道路交通管理處罰條例案件，不服
交通部公路總局新竹區監理所中壢監理站民國95年10月27日壢監
裁字第裁53-D00000000號、96年8 月16日壢監裁字第裁53-AE000
0000號、97年6 月5 日壢監裁字第裁53-A00000000號、97年8 月
19日壢監裁字第裁53-ZFB053214號、97年8 月19日壢監裁字第裁
53-ZCA314869號、98年6 月23日壢監裁字第裁53-AE0000000號、
98年6 月23日壢監裁字第裁53-A00000000號、100 年1 月7 日壢
監裁字第裁00-000000000號違反道路交通管理事件裁決書所為處
分，及桃園縣政府警察局桃警局交字第DB0000000 號舉發違反道
路交通管理事件通知單，聲明異議，本院裁定如下：
   主  文
異議均駁回。
    理  由
一、原處分意旨略以：詳如附件。
二、異議意旨略以：伊從未收到上開罰單，裁決單位稱已寄存送
    達，請舉出依照規定貼於住家門首之照片，方能使伊信服，
    爰依法聲明異議，請求撤銷原處分等語。
三、按：
（一）違反道路交通管理事件統一裁罰基準及處理細則第5 條規
      定，處理違反道路交通管理事件，有關文書送達之程序，
      依行政程序法之規定。又按「送達，於應受送達人之住居
      所、事務所或營業所為之；但在行政機關辦公處所或他處
      會晤應受送達人時，得於會晤處所為之。」、「於應送達
      處所不獲會晤應受送達人時，得將文書付與有辨別事理能
      力之同居人、受雇人或應送達處所之接收郵件人員。」行
      政程序法第72條第1 項、第73條第1 項定有明文。」，及
      同法第74條第1 項亦規定：「送達，不能依前二條規定為
      之者，得將文書寄存送達地之地方自治或警察機關，並作
      送達通知書兩份，一份黏貼於應受送達人住居所、事務所
      、營業所或其就業處所門首，另一份交由鄰居轉交或置於
      該送達處所信箱或其他適當位置，以為送達」、第2 項：
      「前項情形，由郵政機關為送達者，得將文書寄存於送達
      地之郵政機關」。而所謂「住居所」，係民法上概念（即
      民法第20條至第24條所規定），指當事人依一定事實，足
      認以久住之意思，住於一定之地域者，即為設定其住所於
      該地，所謂「一定事實」，包括戶籍登記、居住情形等，
      以戶籍登記資料為主要依據，但不以登記為要件，且該寄
      存送達效力既為法律所規定，無論當事人是否實際領取，
      均不影響送達效力。另按行政機關依行政程序法而為文書
      之送達，專依該法律之規定，且該法並無準用民事訴訟法
      或刑事訴訟法關於寄存送達自寄存之日起10 日 生效規定
      之規定，是文書合法寄存送達後，當自寄存之日起即時生
      效，並非於寄存之日起算10日生效，或自受送達人實際領
      取文書之日起生效（臺灣高等法院97年法律座談會第42、
      43號提案研討結果亦同此意見）。
（二）再按依道路交通管理處罰條例所定罰鍰之處罰，受處罰人
      接獲違反道路交通管理事件通知單後，於15日內得不經裁
      決，逕依第92條第3 項之罰鍰基準規定，向指定之處所繳
      納結案；不服舉發事實者，應於15日內，向處罰機關陳述
      意見；其不依通知所定期限前往指定處所聽候裁決，且未
      依規定期限繳納罰鍰結案或向處罰機關陳述意見者，處罰
      機關得逕行裁決之；又違反道路交通管理處罰條例之受處
      分人，不服該條例第8 條主管機關所為之處罰，得於接到
      裁決書之翌日起20 日 內，向管轄地方法院聲明異議，道
      路交通管理處罰條例第9 條第1 項、第87條第1 項定有明
      文。又法院認聲明異議不合法律上之程式者，應以裁定駁
      回之，道路交通事件處理辦法第17條前段亦規定甚明。
（三）是得向法院聲明異議之標的，以公路交通主管機關所設交
      通裁決單位就交通違規事件所為之裁決處分為限，不及於
      警察機關所為之舉發，如於裁決前逕就後者聲明異議，因
      道路交通管理處罰條例及道路交通事件處理辦法未設有於
      裁決處分作成前得預為聲明不服之規定，而刑事訴訟法第
      349 條但書「判決宣示後送達前之上訴亦有效力」之規定
      ，性質上亦非處理道路交通違規事件所得準用，其異議即
      不合法。從而，行為人接獲道路交通管理處罰條例所定罰
      鍰處罰之通知，如有不服，應先至主管交通事件裁決事項
      之處所，聽候裁決，於收受裁決書後不服該裁決時，始得
      向管轄之地方法院聲明異議，如於前開裁決前，先向管轄
      地方法院聲明異議，因其異議之對象尚未存在，該異議自
      不合法律上之程式，且亦無從補正，依法自應予以駁回。
四、經查：
（一）異議人張藝瀧之戶籍地自93年4 月7 日遷入桃園縣龍潭鄉
      ○○路8 巷21弄50號後，迄今均未有任何異動之情形，此
      有個人基本資料查詢結果1 紙附卷可證，而異議人於98年
      7 月16日提出之陳述意見狀中仍載明該址為其住址，且該
      址亦同於前開違規車輛即異議人所有車牌號碼3590-MN 號
      自用小客車之車籍地，是該戶籍地應可認定為異議人之住
      所，是原處分機關將上開裁決書交由郵務機關送達至異議
      人張藝瀧位於桃園縣龍潭鄉○○路8 巷21弄50號之戶籍地
      即住所，因不獲會晤其本人，亦無受領文書之同居人或受
      雇人，乃依規定分別於95年11月3 日、96年8 月22日、97
      年6 月11日、97年8 月22日、97年8 月22日、98年6 月26
      日、98年6 月26日、100 年1 月13日將該件文書寄存於龍
      潭郵局，在寄存之前，投遞人員並已依規定製作送達通知
      書2 份，1 份黏貼於應受送達人住所門首，1 份置於受送
      達處所信箱或適當位置等情，有送達證書影本共8 紙在卷
      可稽，是郵局投遞人員對受處分人前揭住所地為本件寄存
      送達之程序，應符合前揭行政程序法關於寄存送達程序之
      規定，則原處分機關之上開裁決書應已分別於95年11月3
      日、96年8 月22日、97年6 月11日、97年8 月22日、97年
      8 月22日、98年6 月26日、98年6 月26日、100 年1 月13
      日發生送達之效力，縱異議人未實際領取，但揆之前揭說
      明，並不影響送達之效力。再異議人張藝瀧係居住於桃園
      縣龍潭鄉，而依司法院所發布之「法院訴訟當事人在途期
      間標準」第4 條第1 款第2 目及第2 條第1 款之規定，須
      扣除在途期間1 日，故異議人如欲聲明異議，應於接到裁
      決書之翌日起20日加計1 日在途期間內，即分別於95年11
      月24日（期間之末日為星期五，例假日）、96年9 月12日
      （期間之末日為星期三，非例假日）、97年7 月2 日（期
      間之末日為星期三，非例假日）、97年9 月12日（期間之
      末日為星期五，非例假日）、97年9 月12日（期間之末日
      為星期五，非例假日）、98年7 月17日（期間之末日為星
      期五，非例假日）、98年7 月17日（期間之末日為星期五
      ，非例假日）、100 年2 月8 日以前提出（原期間末日為
      100 年2 月3 日，惟該日為春節例假日，故順延至100 年
      2 月8 日為期間之末日），然異議人張藝瀧則遲至100 年
      5 月19日始向原處分機關就上開處分聲明異議，有該聲明
      異議狀所蓋交通部公路總局中壢監理站收文日期戳記附卷
      可憑，本件異議人張藝瀧對上開處分聲明異議，均顯已逾
      20日之聲明異議法定期間，其聲明異議自均屬不合法律上
      之程式，且無從補正，揆諸首揭說明，自均應予駁回。
（二）另異議人張藝瀧雖對桃園縣政府警察局桃警局交字第DB00
      00000 號舉發違反道路交通管理事件通知單表示不服，向
      本院聲明異議。惟前揭違規事實並未經交通主管機關開具
      裁決書，此有桃園縣政府警察局交通違規案件處理系統案
      件查詢列印及前揭通知單送達證書影本各1 紙在卷可稽。
      是前揭通知單，僅係對違規事實之舉發，而屬交通主管機
      關據以裁罰之依據，至多僅得視為「暫時性行政處分」，
      與裁決書屬「終局行政處分」者不同，亦非交通主管機關
      所為之處罰，異議人尚不得逕憑此非裁決書之舉發通知單
      逕向本院聲明異議。是以，異議人此部分交通違規事實既
      尚未接獲道路交通管理處罰條例第8 條主管機關所為之處
      罰，即率於100 年5 月19日就上開違規舉發通知單向本院
      聲明異議，自與前開聲明異議之規定不符，且屬不得補正
      之事項。綜上，此部分異議亦顯不合法律上之程式，亦應
      予駁回。
五、據上論斷，依道路交通管理處罰條例第87條第2 項、道路交
    通事件處理辦法第17條前段，裁定如主文。
中    華    民    國   100    年    5     月    31    日
                           交通法庭   法  官  陳秋君
以上正本證明與原本無異。
如不服本裁定，應於裁定送達後5 日內向本院提出抗告狀。
                                      書記官  吳采蓉
中    華    民    國   100    年    6     月    8     日